臺灣臺中地方法院刑事裁定　　　　　　 100年度聲字第3400號
聲　請　人　臺灣臺中地方法院檢察署檢察官
受　刑　人　時禮淳
上列聲請人因受刑人數罪併罰有二裁判以上，聲請定其應執行之
刑（100年度執字第9845號、100年度執聲字第2359號），本院裁
定如下：
    主    文
時禮淳犯如附表所示各罪所處之刑，應執行有期徒刑壹年壹月，
如易科罰金，以銀元佰元即新台幣玖佰元折算壹日。
    理    由
一、裁判確定前犯數罪者，併合處罰之；數罪併罰，有二裁判以
    上者，依第51條之規定，定其應執行之刑，刑法第50條、第
    53條分別定有明文。又依刑法第53條及第54條應依刑法第51
    條第5款至第7款之規定，定其應執行之刑者，由該案犯罪事
    實最後判決之法院之檢察官，聲請該法院裁定之，刑事訴訟
    法第477條第1項亦有明文。
二、新舊法比較之說明：
  (一)刑法第2條第1項規定：
    查受刑人時禮淳於附表編號1、2所示行為後，刑法第2條第1
    項業於民國94年2月2日修正公布，並自95年7月1日起施行。
    修正後刑法第2條第1項規定，已將新舊法律適用之「從新從
    輕」原則，改採「從舊從輕」原則，而此規定僅係規範行為
    後法律變更所生新舊法律比較適用之準據法，並非實體刑罰
    法律，自不生行為後法律變更之比較適用之問題，應逕行適
    用新法第2條第1項之規定，為「從舊從輕」之比較。
  (二)刑法第51條第5款部分：
    按裁判確定前犯數罪，其中1罪在新法施行前，應依刑法第2
    條第1項之規定，適用最有利於行為人之法律，最高法院95
    年第8次刑事庭會議決議闡述甚明。基此，受刑人時禮淳於
    附表編號1、2所示行為後，刑法第51條業於94年2月2日修正
    公布，並於95年7月1日施行。修正前刑法第51條第5款規定
    ：「數罪併罰，分別宣告其罪之刑，依左列各款定其應執行
    者：五宣告多數有期徒刑者，於各刑中之最長期以上，各刑
    合併之刑期以下，定其刑期。但不得逾二十年。」修正後刑
    法第51條第5款規定：「五宣告多數有期徒刑者，於各刑中
    之最長期以上，各刑合併之刑期以下，定其刑期。但不得逾
    三十年。」比較結果，修正後刑法並非較有利於行為人，依
    刑法第2條第1項前段之規定，仍應依修正前刑法，定其應執
    行之刑。
  (三)刑法第41條第1項規定：
    按數罪併罰，其中部分之裁判易刑標準係依舊法諭知，另部
    分依新法諭知，合併定刑後之易刑標準，應依刑法第2條之
    規定，擇有利於受刑人之折算標準適用之（最高法院86年度
    台非字第87號裁判、臺灣高等法院暨所屬法院因應新修正刑
    法施行座談會提案第32號研討結果可資參照）。查受刑人時
    禮淳於附表編號1、2所示行為後，刑法第41條第1項前段業
    於94年2月2日修正公布，並於95年7月1日施行。修正前刑法
    第41條第1項前段規定：「犯最重本刑為5年以下有期徒刑以
    下之刑之罪，而受6個月以下有期徒刑或拘役之宣告，因身
    體、教育、職業、家庭之關係或其他正當事由，執行顯有困
    難者，得以1元以上3元以下（按指銀元）折算1日，易科罰
    金。」，又受刑人時禮淳於附表編號1、2所示行為時之易科
    罰金折算標準，修正前罰金罰鍰提高標準條例第2條前段（
    現已刪除）規定，就其原定數額提高為100倍折算1日，則本
    件受刑人時禮淳為附表編號1、2行為時之易科罰金折算標準
    ，應以銀元300元折算1日，經折算為新臺幣後，應以新臺幣
    900元折算為1日。惟修正後之刑法第41條第1項前段則規定
    ：「犯最重本刑為5年以下有期徒刑以下之刑之罪，而受6個
    月以下有期徒刑或拘役之宣告者，得以新臺幣1000元、2000
    元或3000元折算1日，易科罰金。」比較修正前後之易科罰
    金折算標準，以95年7月1日修正公布施行前之規定，較有利
    於受刑人，則應依刑法第2條第1項前段，適用修正前刑法第
    41條第1項前段及罰金罰鍰提高標準條例第2條規定，定其折
    算標準。
  (四)又於99年1月1日修正施行之刑法第41條第8項亦規定：第41
    條第1項之規定，於數罪併罰之數罪均得易科罰金，其應執
    行之刑逾6月者，亦適用之。故對於數罪併罰，數宣告刑均
    得易科罰金，而定應執行之刑超過6個月之案件，仍得易科
    罰金。且依98年12月30日增訂公布之刑法施行法第3條之3規
    定，刑法第41條於98年12月15日修正施行前已裁判確定之處
    罰，不論未執行或執行未完畢者，均應直接適用98年12月30
    日修正公布之刑法第41條之規定，而毋庸為新舊法之比較適
    用。
三、受刑人時禮淳因犯如附表所示各罪，經本院95年度訴字1124
    號、99年度訴字第2143號及臺灣士林地方法院97年度審易字
    第143號先後判處如附表所示之刑，均經分別確定在案，其
    中編號1、2部分經定應執行有期徒刑8月確定，有上開判決
    書及臺灣高等法院被告前案紀錄表各1份在卷可稽，聲請人
    聲請定其應執行之刑，經核屬正當，爰依前開說明定其應執
    行之刑，並諭知易科罰金之折算標準。
四、依刑事訴訟法第477條第1項，刑法第2條第1項前段、第53條
    、刑法第51條第5款前段（修正前）、第41條第1項前段（修
    正前）、第8項，罰金罰鍰提高標準條例第2條（廢止前），
    現行法規所定貨幣單位折算新臺幣條例第2條，裁定如主文
    。
中    華    民    國   100    年    9     月    7     日
                  刑事第十九庭  法  官  蕭一弘
以上正本證明與原本無異。
如不服本裁定，應於收受送達後5日內向本院提出抗告狀。（應
附繕本）
                                書記官  黃士益
中    華    民    國   100    年    9     月    7     日
附表：受刑人時禮淳定應執行刑案件一覽表
┌────────┬────────┬────────┬────────┐
│編            號│       1        │       2        │       3        │
├────────┼────────┼────────┼────────┤
│罪            名│商業會計法      │稅捐稽徵法      │商業會計法      │
├────────┼────────┼────────┼────────┤
│宣     告     刑│有期徒刑9月，減 │有期徒刑8月，減 │有期徒刑1年，減 │
│                │為有期徒刑4月15 │為有期徒刑4月， │為有期徒刑6月， │
│                │日，如易科罰金，│如易科罰金，以銀│如易科罰金，以新│
│                │以銀元佰元即新│元佰元即新台幣│台幣壹仟元折算壹│
│                │台幣玖佰元折算壹│玖佰元折算壹日  │日              │
│                │日              │                │                │
├────────┼────────┼────────┼────────┤
│犯   罪  日   期│93年5月12日至93 │94年11月至      │95年7月間至96年 │
│                │年9月15日       │12月間          │2月間           │
├────────┼────────┼────────┼────────┤
│偵查（自訴）機關│臺中地檢95年度偵│士林地檢96年度偵│臺中地檢99年度偵│
│年  度    案  號│字第5663號      │字第10366號     │字第3687號      │
├───┬────┼────────┼────────┼────────┤
│      │法  院  │臺灣臺中地方法院│臺灣士林地方法院│臺灣臺中地方法院│
│      │        │                │                │                │
│      ├────┼────────┼────────┼────────┤
│最  後│案  號  │95年度訴字第1124│97年度審易字第14│99年度訴字第2143│
│事實審│        │號              │3號             │號              │
│      ├────┼────────┼────────┼────────┤
│      │判  決  │95.09.28        │97.10.29        │100.01.12       │
│      │日  期  │                │                │                │
├───┼────┼────────┼────────┼────────┤
│      │法  院  │臺灣臺中地方法院│臺灣士林地方法院│臺灣臺中地方法院│
│      │        │                │                │                │
│      ├────┼────────┼────────┼────────┤
│確  定│案  號  │95年度訴字第1124│97年度審易字第14│99年度訴字第2143│
│判  決│        │號              │3號             │號              │
│      ├────┼────────┼────────┼────────┤
│      │判    決│98.09.17        │97.11.24        │100.07.05       │
│      │確定日期│（撤回上訴）    │                │（撤回上訴）    │
├───┴────┼────────┼────────┼────────┤
│是否為得易科罰金│是              │是              │是              │
│之案件          │                │                │                │
├────────┼────────┼────────┼────────┤
│  備         註 │臺中地檢98年度執│臺中地檢98年度執│臺中地檢100年度 │
│                │減更字第364號（ │減更字第364號（ │執字第9845號    │
│                │98年度執字第1234│98年度執字第1234│                │
│                │9號、編號1、2定 │9號、編號1、2定 │                │
│                │應執行有期徒刑8 │應執行有期徒刑8 │                │
│                │月）            │月）            │                │
└────────┴────────┴────────┴────────┘